臺灣高雄地方法院刑事判決
110年度訴字第375號
公  訴  人  臺灣高雄地方檢察署檢察官
被      告  王銘毅


指定辯護人  本院公設辯護人黃文德
上列被告因毒品危害防制條例案件，經檢察官提起公訴（110年
度偵字第7017號），本院判決如下：
    主  文
王銘毅販賣第二級毒品未遂，累犯，處有期徒刑貳年。
    理  由
一、犯罪事實
    王銘毅明知經毒品危害防制條例第2條第2項第2款列為第二
    級毒品之甲基安非他命，依法不得持有、販賣，竟基於販賣
    第二級毒品以營利之犯意，於民國109年12月3日20時7分許
    ，先以通訊軟體LINE與李明坤聯絡，達成以新臺幣（下同）
    5,500元之價格，販賣甲基安非他命1包（重量約1錢）予李
    明坤之合意，並約定在高雄市前鎮區三多四路與一心二路口
    附近之湯姆熊電玩店前交易，而著手販賣第二級毒品。嗣李
    明坤要求更改交易地點，請王銘毅至李明坤位在高雄市左營
    區之住處交易，王銘毅應允後，即先探詢友人是否願意幫忙
    駕車載其前往，未果，因考量自行前往所需支出之交通成本
    ，恐使其無利可圖，遂己意中止其販賣第二級毒品之行為，
    未前往李明坤住處交易而未遂。
二、認定犯罪事實所憑之證據及理由
　　上揭犯罪事實，業據被告王銘毅於本院審理中坦承不諱，核
    與證人李明坤於審判中證述其確有與被告合意以5,500元向
    被告購買1錢甲基安非他命，並先約在三多四路與一心二路
    口附近之湯姆熊電玩店前交易，後來改約在其左營住處，但
    被告最後並未前來而未完成交易之情節相符，並有被告與證
    人李明坤之LINE對話紀錄翻拍照片1份附卷可參，是堪認被
    告之任意性自白與事實相符。從而，本案事證明確，被告犯
    行堪以認定，應依法論科。
三、應適用之法律
  ㈠按刑事法上販賣毒品之行為，雖以售賣者與購買者雙方就毒
    品標的物與價金等買賣要素之意思表示一致時，其民事上之
    買賣契約即已成立（是否有背於公序良俗而無效，係另一事
    ），並得認為已經著手於販賣毒品構成要件之行為，但其販
    賣行為之完成與否，則有賴標的物之是否交付為區分既、未
    遂之標準。如僅達成契約之合致，而尚未交付標的物時，即
    不能論以該罪之既遂犯（最高法院100年度台上字第4254號
    刑事判決要旨參照）。本案被告業與證人李明坤達成以5,50
    0元販賣第二級毒品甲基安非他命1錢之合意，並約定交易地
    點，被告更已開始覓尋前往交易地點之交通工具，是其行為
    自已著手販賣第二級毒品。
  ㈡另按所謂中止犯，依刑法第27條第1項前段之規定，係指「已
    著手於犯罪行為之實行，而因己意中止或防止其結果之發生
    者」而言；亦即，除了具備一般未遂犯的成立要件之外，必
    須行為人主觀上出於自願之意思，客觀上因而中止實行犯罪
    （未了未遂之中止）或防止其結果之發生（既了未遂之中止
    ），結果之不發生，乃出於自願之中止行為，而非因外在非
    預期之障礙事由；主觀自願性之要件，是指「縱使我能，我
    也不要」，此乃與障礙未遂之區別（最高法院108年度台上
    字第2649號刑事判決要旨參照）；又所謂「因己意」，僅須
    出於行為人自願之意思，而非受外界足以形成障礙之事由或
    行為人誤以為存在之外界障礙事由之影響，即足當之，至於
    動機是否具有倫理性、道德性，則非所問（最高法院103年
    度台上字第4109號刑事判決要旨參照）。本案被告乃係因尋
    無友人免費駕車載其前往，經考量自行前往所需支出之交通
    成本，恐使其該次交易無利可圖後，而未依約前往證人李明
    坤住處交易，是被告並非在客觀上無法前往交易，而係因成
    本及利潤之考量，不願前往，揆諸前揭說明，其本案犯行即
    應屬己意中止。
  ㈢是核被告所為，係犯毒品危害防制條例第4 條第6 項、第2 
    項之販賣第二級毒品未遂罪。又被告為販賣而持有第二級毒
    品甲基安非他命之低度行為，為其販賣之高度行為所吸收，
    不另論罪。
  ㈣被告前曾因違反毒品危害防制條例案件，經本院以104年度簡
    字第3034號判決判處有期徒刑4月確定，與他罪接續執行而
    於105年11月23日執行完畢一情，有臺灣高等法院被告前案
    紀錄表1 份在卷可稽。被告受前開有期徒刑之執行完畢後，
    5 年內故意再犯本件有期徒刑以上之罪，為累犯。本院審酌
    被告前已因毒品案件，經法院科刑判決，並執行完畢，仍不
    思悔悟，而再犯本案毒品案件，顯見其對此類犯罪有特別之
    惡性及對刑罰反應力薄弱之情形，依累犯規定加重其刑，並
    無過苛或違反比例原則之處，爰就其所犯之罪，依刑法第47
    條第1 項規定，除法定刑為無期徒刑部分，依法不得加重者
    外，加重其刑。又被告本案已著手於犯罪行為之實行，而因
    已意中止已如上述，爰依刑法第27條第1項前段之規定，減
    輕其刑；另起訴書雖記載被告於偵查中否認全部犯罪事實，
    惟依被告110年3月9日之訊問筆錄所示，可見被告於偵查中
    固否認有販賣第二級毒品既遂之犯行，但就其有販賣第二級
    毒品之主觀犯意，及有與證人李明坤達成以5,500元販賣第
    二級毒品甲基安非他命1錢之客觀行為，均坦認而不爭執，
    而應認其於偵查中亦有自白其本案販賣第二級毒品未遂之犯
    行。是被告就其上開所犯販賣第二級毒品未遂罪，於偵查及
    審判中均坦承不諱，爰依毒品危害防制條例第17條第2項之
    規定，減輕其刑。又本案有前述加重及兩種以上減輕規定之
    適用，應依法加重後，復先依較少之數減輕其刑，再遞減之
    。
　㈤公訴人雖認被告本案係犯毒品危害防制條例第4條第2項之販
    賣第二級毒品既遂罪，並以證人李明坤於偵查中之證述、及
    被告與證人李明坤之LINE對話紀錄翻拍照片1份為佐。惟證
    人李明坤固曾於偵查中證稱有與被告在高雄市前鎮區三多四
    路與一心二路口附近之湯姆熊電玩店前完成交易等語，但其
    於本院審理中已改口證稱其偵查中之證述有誤，當時因後來
    更改交易地點而未完成交易等語。而上開LINE對話紀錄中，
    證人李明坤雖有向被告詢問「到了嗎?」，惟其於審判中另
    有證稱當時係詢問被告是否已到左營。再參以依該LINE對話
    紀錄之前後文內容，可見證人李明坤為上開詢問前，曾向被
    告反應一心路「那麼遠」，並與被告有2通之通話紀錄；另
    於上開詢問後，仍持續與被告有多次之通話紀錄，不似已完
    成交易等情，與被告於偵查及審判中、證人李明坤於審判中
    有關當時雙方有更改交易地點至證人李明坤位在左營之住處
    ，及被告起初有答應，但最終未前往之辯解、證述，尚無矛
    盾之處。是本院於無其他證據可佐之情形下，不能僅以證人
    李明坤於偵查中所為與其審判中不符之證述，率予認定被告
    本案有如起訴書所載之販賣第二級毒品既遂之事實，而僅得
    作有利被告之認定如前。又此部分僅涉及被告犯行之既、未
    遂判斷，尚無變更起訴法條之問題，附此敘明。
四、量刑之理由
    爰審酌被告於本案行為時，已年滿31歲，除前述構成累犯而
    不應重複評價之前科外，尚有多次毒品，以及槍砲、贓物、
    侵占等刑事犯罪紀錄，有卷附臺灣高等法院被告前案紀錄表
    可案，堪認素行非佳。而被告從其自身施用、接觸毒品之經
    驗，就毒品極易造成施用者生理成癮性及心理依賴性，除嚴
    重戕害身體健康，亦可能因此衍生如竊盜等其他犯罪，對人
    體及社會治安均危害甚鉅等情，應知之甚明，竟仍無視嚴加
    禁止毒品之法律，亦不在乎刑罰之嚴重程度，僅為圖小利，
    而為本案販賣第二級毒品未遂之犯行。雖被告販賣對象為同
    有施用毒品習慣之成年友人，最終並己意中止犯行，惟其中
    止之動機仍係出於自身利益之衡量，且其原先欲販賣之第二
    級毒品甲基安非他命之數量達1錢，價格則為5,500元，是被
    告本案行為之主客觀犯罪情節仍均具有一定之可非難性。再
    參以被告犯後坦承犯行，尚有面對司法追訴及處罰之意，態
    度非差，及其於本院審理中自陳之教育程度、工作內容、生
    活及家庭狀況等一切情狀，量處如主文所示之刑，以示刑法
    規範之有效及妥當，並給予被告與其罪責相符之刑罰。
據上論斷，應依刑事訴訟法第299條第1項前段，判決如主文。
本案經檢察官盧葆清提起公訴，檢察官李文和到庭執行職務。
中　　華　　民　　國　　111 　年　　3 　　月　　23　　日
                  刑事第二庭    審判長法　官  吳佳頴
                                      法  官  陳盈吉 
　　　　　　　　　　　　　　　　      法  官  林裕凱
以上正本證明與原本無異。
如不服本判決應於收受送達後20日內向本院提出上訴書狀，並應
敘述具體理由；如未敘述上訴理由者，應於上訴期間屆滿後20日
內向本院補提理由書（均須按他造當事人之人數附繕本）「切勿
逕送上級法院」。
因疫情而遲誤不變期間，得向法院聲請回復原狀。
中　　華　　民　　國　　111 　年　　3 　　月　　23　　日
　　　　　　　　　　　　　　　　　    書記官  林宜璋
　　　　　　　　　　　　　　　　
附錄所犯法條：
毒品危害防制條例第4 條第2項
製造、運輸、販賣第二級毒品者，處無期徒刑或10年以上有期徒刑，得併科新臺幣1千5百萬元以下罰金。